最高法院刑事判決　　　　　　九十六年度台上字第三四二一號
上　訴　人　乙○○○
選任辯護人　黃慕容律師
上　訴　人　甲 ○ ○
上列上訴人等因違反毒品危害防制條例案件，不服臺灣高等法院
高雄分院中華民國九十六年三月二十日第二審更審判決（九十六
年度上重更(二)字第二號，起訴案號：臺灣高雄地方法院檢察署九
十三年度偵字第二四四八二號、第二五四二四號，九十四年度偵
字第三０六號），提起上訴，本院判決如下：
    主  文
原判決關於乙○○○、甲○○部分均撤銷，發回臺灣高等法院高
雄分院。
    理  由
本件原判決關於上訴人乙○○○、甲○○部分，撤銷第一審科刑
之判決，改判仍論處乙○○○共同運輸第一級毒品罪刑（處有期
徒刑十五年）；論處甲○○幫助運輸第一級毒品罪刑（處有期徒
刑八年）；固非無見。
惟查：一、原判決事實欄二、認定：「甲○○於民國九十三年十
一月二十三日開車搭載丙○○（經原審判刑確定）前往台南縣麻
豆鎮『新樓醫院』附近某便利超商，丙○○旋與乙○○○見面商
談，乙○○○告知丙○○前往大陸廣州地區後，如何與在大陸地
區之人見面之細節，並交付一紙記載有施正文在大陸地區使用之
行動電話門號字條予丙○○……並約定丙○○成功私運第一級毒
品海洛因返回臺灣後，應與甲○○聯絡，再由甲○○通知乙○○
○、施正文將該私運進入臺灣地區之第一級毒品海洛因取走，並
依私運進口之第一級毒品海洛因數量給付報酬，丙○○則自行預
估至少應有十餘萬元（指新台幣，下同）之酬勞，而同意為之」
等情（原判決正本第三頁、第四頁）；即認定上訴人等與丙○○
於上開時地見面，由乙○○○交付電話號碼與丙○○，並約定丙
○○返臺後應與甲○○聯絡，由甲○○通知施正文、乙○○○取
走毒品，再按毒品數量給付報酬等情；但乙○○○僅坦承於上開
時地交付電話號碼予丙○○，甲○○則僅坦承載丙○○至上開處
所，而原判決於理由欄二、(三)則說明上訴人等於原審九十六年二
月九日行準備程序時，不爭執在上開時地由乙○○○交付丙○○
電話號碼，及因酬勞數目未明確約定，丙○○自認為其至少應該
可獲得十多萬元之報酬（原判決正本第十頁）。然依原審上開準
備程序筆錄，關於此部分不爭執之事項，係記載：「甲○○找丙
○○……有到麻豆新樓醫院附近超商與乙○○○見面，乙○○○
有拿一紙載有施正文大陸聯絡手機號碼之紙條給丙○○」（原審
卷第七十八頁）；即對於當時上訴人等有無與丙○○談及按運輸
返臺之毒品數量給付報酬，酬勞數目未明確約定乙節，上訴人等
並未不爭執，原判決上開理由論述，與卷內資料不相適合，而有
證據上理由矛盾之違法。究上訴人等有無與丙○○約定返臺後應
與甲○○聯絡，由甲○○通知施正文、乙○○○取走毒品，再按
毒品數量給付報酬；此攸關上訴人等參與本件犯行程度，原判決
未詳為調查並說明其所憑之證據及其理由，自有違誤。二、刑法
上之幫助犯，固以幫助他人犯罪之意思而參與犯罪構成要件以外
之行為而成立，惟所謂以幫助他人犯罪之意思而參與者，指其參
與之原因，僅在助成他人犯罪之實現者而言，倘以合同之意思而
參加犯罪，即係以自己犯罪之意思而參與，縱其所參與者為犯罪
構成要件以外之行為，仍屬共同正犯。原判決於理由欄乙、三、
說明：「甲○○係居中介紹有意擔任運輸毒品入境之丙○○予乙
○○○，並代丙○○購買赴大陸之往返機票，是被告甲○○主觀
上應僅係在幫助被告乙○○○覓得運輸毒品之人手，及便利乙○
○○、丙○○等運輸毒品事宜而已，顯係以幫助之意思，參與被
告乙○○○等人之運輸毒品行為，且其所為又非運輸第一級毒品
罪及私運管制物品進口罪之構成要件行為，故屬幫助犯」（原判
決正本第二十一頁）；即原判決係以甲○○僅介紹丙○○予乙○
○○及代購丙○○往返大陸之機票，因認係出於幫助之犯罪意思
而為幫助犯。但依原判決事實之認定，甲○○除介紹丙○○予乙
○○○及代為訂購丙○○往返大陸機票外，甲○○原有意與丙○
○一同前往大陸地區，因證件過期，而由丙○○一人前往，且由
甲○○載丙○○前往與乙○○○商談，三人並約定丙○○返臺後
應與甲○○聯絡，再由甲○○通知乙○○○、施正文取走毒品，
嗣施正文、乙○○○亦向甲○○查詢丙○○是否成功運輸毒品返
臺，經甲○○告知丙○○已被查獲羈押等情（原判決正本第三頁
至第五頁）；倘屬無訛，原判決以甲○○僅介紹丙○○予乙○○
○及代購丙○○往返大陸之機票，而認係出於幫助之犯罪意思而
為幫助犯，其理由之論述與事實之認定，已不相符，而有判決理
由矛盾之違法，究甲○○係出於共同犯罪之意思，抑幫助他人犯
罪之意思？其參與之行為，是否非運輸第一級毒品及私運管制物
品進口之構成要件？原判決未深入究明，遽變更檢察官之起訴法
條，改論甲○○為幫助犯（原判決正本第二十一頁），且未於論
結欄援引刑事訴訟法第三百條，均有違誤。三、原判決理由欄甲
、一、說明：「本件檢察官、辯護人及被告乙○○○、丙○○於
本院（指原審）審判程序時，就原審判決所引用各項證據（含被
告甲○○於南機組調查時之陳述及其他傳聞證據、非傳聞證據及
符合法定傳聞法則例外之證據）之證據能力均明示同意有證據能
力，且於本院言詞辯論終結前，檢察官、被告乙○○○、丙○○
對於卷附具有傳聞證據性質之證據，既均已知其情，均未聲明異
議，本院認該具有傳聞證據性質之證據，並無任何違法取證之不
適當情形，以之作為證據使用係屬適當，自得採為認定被告乙○
○○、丙○○犯罪事實之證據」（原判決正本第六頁）；但依卷
內資料，甲○○原審之選任辯護人江順雄律師於原審九十六年二
月九日準備程序時，已就乙○○○、丙○○在法務部調查局南部
地區機動工作組（下稱南機組）、偵訊、第一審審理中未經具結
之陳述，抗辯主張均無證據能力（原審卷第八十頁），原判決上
開理由之說明與卷內資料不相符合，已有判決理由矛盾之違誤，
復未就乙○○○、丙○○於南機組、檢察官偵查中之供述，如何
對於甲○○具有證據能力為必要之說明，遽於理由欄乙、二、(二)
(三)(五)(六)採為不利於甲○○之認定，亦有判決理由不備之違法。綜
上，應認原判決關於上訴人等部分仍有撤銷發回之原因。
據上論結，應依刑事訴訟法第三百九十七條、第四百零一條，判
決如主文。
中　　華　　民　　國　九十六　年　　六　　月　二十八　日
                      最高法院刑事第十一庭
                          審判長法官  林　永　茂
                                法官  洪　文　章
                                法官  蘇　振　堂
                                法官  蕭　仰　歸
                                法官  何　菁　莪
      本件正本證明與原本無異
                                      書  記  官
中　　華　　民　　國　九十六　年　　七　　月　　三　　日
                                                      Ｅ
